【裁判字號】    92,聲,2374
【裁判日期】    921024
【裁判案由】    返還提存物
【裁判全文】
臺灣臺北地方法院民事裁定                        九十二年度聲字第二三七四號
    聲  請  人  友聯產物保險股份有限公司
    法定代理人  甲○○
    相  對  人  太孚保險代理人股份有限公司（原華聯保險代理人股份有限公司）
    法定代理人  乙○○
    相  對  人  丙○○
右當事人間聲請返還提存物事件，本院裁定如左：
    主  文
本院八十六年度存字第四五一三號提存事件聲請人為相對人丙○○所提存之擔保金新
台幣貳佰萬元，准予返還。
其餘聲請駁回。
聲請程序費用由相對人丙○○負擔二分之一，餘由聲請人負擔。
    理  由
一、按訴訟終結後，供擔保人證明已定二十日以上之期間，催告受擔保利益人行使權
    利而不行使者，法院應依供擔保人之聲請，以裁定命返還其提存物，民事訴訟法
    第一百零四條第一項第二款定有明文。前開規定，於其他依法令供訴訟上之擔保
    者準用之，並為同法第一百零六條所規定。所謂訴訟終結，不問有無本案訴訟，
    在假扣押所供擔保之情形，因該擔保係為保障受擔保利益人因不當假扣押執行所
    受損害而設，倘執行法院已依假扣押裁定實施假扣押之執行，後供擔保人已撤回
    該假扣押之執行，或執行法院撤銷該假扣押之執行，此時受擔保利益人所受損害
    已處於可確定之狀態，而供擔保人已定二十日以上之期間，催告受擔保利益人行
    使權利而不行使者，雖未撤銷假扣押裁定，仍得請求返還擔保。又供擔保人於假
    扣押之執行程序實施前撤回執行之聲請，縱未聲請撤銷假扣押裁定，依民事訴訟
    法第一百零四條第三項規定，仍得聲請法院返還其提存物。再者，依強制執行法
    第一百三十二條第三項規定，債權人收受假扣押裁定後已逾三十日者，不得聲請
    執行，可知該假扣押裁定之效力並非永久存在，是雖債權人即供擔保人未聲請撤
    銷假扣押裁定，債務人即受擔保利益人之財產並不因此處於隨時將受假扣押執行
    之地位。故供擔保人有無聲請撤銷假扣押裁定，均無礙於其依民事訴訟法第一百
    零四條第一項第二款行使定期催告之權利。
二、本件聲請意旨略以：聲請人與相對人間請求清償債務事件，聲請人前遵本院八十
    六年度裁全字第三一七六號民事裁定為擔保假扣押，曾提供新台幣二百萬元為擔
    保金，並以本院八十六年度存字第四五一三號提存事件提存在案；茲因聲請人業
    已撤回假扣押之執行，並經聲請人定二十日以上期間催告受擔保利益人即相對人
    行使權利而未行使，提出提存書、假扣押裁定、本院民事執行處通知、郵局存證
    信函、掛號郵件收件回執、戶籍謄本等件為證。
三、經查，聲請人主張之事實，有前揭證物可稽，復經本院依職權調閱八十六年度裁
    全字第三一七六號、八十六年度執全字第二六０四號、八十六年度存字第四五一
    三號卷宗查核屬實，惟聲請人自承已對相對人太孚保險代理人股份有限公司就八
    十六年度存字第四五一三號提存事件之提存物聲請返還，並經本院以九十一年九
    月二十七日九十一年度聲字第二二０一號民事裁定准許在案，聲請人於本件對其
    再為聲請，顯無實益。綜上所述，本件聲請人對相對人丙○○之聲請，揆諸前揭
    說明，尚無不合，應予准許，對相對人太孚保險代理人股份有限公司之聲請，則
    乏依據，應予駁回。
四、依民事訴訟法第九十五條、第七十九條但書，裁定如主文。
中      華      民      國    九十二    年      十      月    二十四    日
                                        民事第四庭法      官    劉又菁
右為正本係照原本作成
如對本裁定抗告須於裁定送達後十日內向本院提出抗告狀
中      華      民      國    九十二    年      十      月    二十四    日
                                                  法院書記官    楊勝欽                                                                                                                                             E


司法院資訊處製作；財團法人民間司法改革基金會備份。
